臺灣士林地方法院行政訴訟裁定
111年度交字第105號
原      告  蘇家德  


被      告  臺南市政府交通局

代  表  人  王銘德  
上列當事人間交通裁決事件，本院裁定如下：
    主  文
原告之訴駁回。
訴訟費用由原告負擔。
    理  由
一、按交通裁決事件訴訟之提起，應以原處分機關為被告，逕向
    管轄之地方法院行政訴訟庭為之。交通裁決事件中撤銷訴訟
    之提起，應於裁決書送達後30日之不變期間內為之，行政訴
    訟法第237 條之3 第1 項、第2 項分別定有明文。次按受處
    分人不服主管機關處罰之裁決者，應以原處分機關為被告，
    逕向管轄之地方法院行政訴訟庭提起訴訟；其中撤銷訴訟之
    提起，應於裁決書送達後30日之不變期間內為之，道路交通
    管理處罰條例第87條亦有明文。又人民因中央或地方機關之
    違法行政處分，認為損害其權利或法律上之利益，固得向行
    政法院提起撤銷訴訟，惟所謂行政處分，依訴願法第3 條第
    1 項及行政程序法第92條第1 項規定，係指中央或地方機關
    就公法上具體事件所為之決定或其他公權力措施而對外直接
    發生法律效果之單方行政行為而言。行政機關就法令所為釋
    示、或單純之事實敘述或理由說明，並非本於行政權而對人
    民所為發生法律效果之單方行政行為，自非行政處分（最高
    行政法院59年判字第245 號、62年裁字第41號判例參照）。
    故交通裁決事件之當事人如對於非屬行政處分之函文提起撤
    銷訴訟，其起訴即屬不備合法要件，又不能補正，應依行政
    訴訟法第237 條之9 第1 項準用第236 條適用第107 條第1
    項第10款裁定駁回之。
二、又依道路交通管理事件處罰條例第九條第一項後段之規定，
    人民於三十日內向處罰機關陳述意見，或不依通知所定期限
    前往指定處所聽候裁決，且未依規定期限繳納罰鍰結案者，
    處罰機關得逕行裁決之。可見交通處罰機關具有嗣後審查及
    終局決定權之意，除非駕駛人接受舉發事實並自行繳納罰鍰
    ，否則不論駕駛人是否到場陳述意見而提出申訴，處罰機關
    皆需確認舉發事實而作成具終局效果之裁決書。亦即，警察
    機關所為之舉發違規通知單僅具有「對於舉發事實暫時確認
    」之暫時性行政處分性質，此時違規通知單所確認之事實，
    必須經由裁罰處分之作成始能終局確定，其法律效果係因裁
    決書而發生。
三、經查，本件原告係被告民國111 年2 月7日南市交裁字第111
    0197708號函（下稱系爭函文）表示不服而提起撤銷訴訟，
    此有原告之行政訴訟起訴狀，並提出系爭函文為證（見本院
    卷第8 至16頁）。惟揆諸系爭函文內容，僅係被告就原告所
    提之「車號000-0000被舉發第Q00000000 號違規陳述案」之
    查復後認「舉發無誤，維持原處分」之說明，並於系爭函文
    說明第三點已載明原告如對本案仍有異議，請於系爭函文送
    達45日以內向被告所屬交通裁決事件裁決中心提出申請掣開
    裁決書，並以原處分機關(臺南市政府交通局)為被告，逕向
    原告住所地、居所地、所在地、違規行為地或原處分機關所
    在地之地方法院行政訴訟庭提起訴訟。是系爭函文性質上屬
    於觀念通知，核非被告原告所為之行政行為，更不因而對原
    告發生具體之法律效果，非屬行政處分；且經本院向被告查
    詢確認本件尚未開立裁決書，此有本院公務電話查詢或通知
    紀錄表可參（見本院卷第36頁）。揆諸首開說明，原告向本
    院提起行政訴訟，請求撤銷不具行政處分裁決效力之系爭函
    文，其起訴自屬不備其他要件而為不合法，且不可補正，應
    予駁回。另本件行政訴訟，既因程序上不合法而予以駁回，
    原告於實體上之主張及陳述，本院自毋庸審究。
四、依行政訴訟法第237 條之8 第1 項、第237 條之9 第1 項、
    第236 條、第107 條第1 項第10款、第104 條，民事訴訟法
    第95條、第78條，裁定如主文。
中　　華　　民　　國　　111 　年 　　4 　  月　  8　  日
                  行政訴訟庭  法  官   徐文瑞
以上為正本係照原本作成。
如不服本裁定，應於送達後10日內向本院提出抗告狀（須按他造
人數附繕本），並繳納抗告費新臺幣300元。
中　　華　　民　　國　　111 　年 　　4 　  月　  8　  日
                              書記官   朱亮彰